【裁判字號】    89,上易,1328
【裁判日期】    890927
【裁判案由】    詐欺
【裁判全文】
臺灣高等法院高雄分院刑事判決          八十九年度上易字第一三二八號
    上訴人  台灣高雄地方法院檢察署檢察官
    上訴人
    被  告  乙○○
            丙○○○
右上訴人因被告詐欺案件，不服臺灣高雄地方法院八十八年度易字第二三二０號中華
民國八十九年五月五日第一審判決（起訴案號：臺灣高雄地方法院檢察署八十七年度
偵字第一六八四六號），提起上訴，本院判決如左：
      主      文
上訴駁回。
      理      由
一、本案經本院審理結果，認第一審以被告等犯罪不能證甲而判決無罪，核無不合，
    應予維持，並引用第一審判決書記載之理由（如附件）。
二、檢察官循告訴人丁○○之請上訴意旨略以：被告夫婦若擴大經營「油灌車」生意
    ，即應該尚有油灌車留下，若真發生車禍賠償他人則未提出任何證據。房屋遭拍
    賣亦屬空言，並未舉證以圓其說云云指摘原判決不當，惟查本件被告等並未向告
    訴人施用何詐術，告訴人亦未陷於錯誤，核與刑法詐欺取財罪之構成要件尚有未
    合，原判決已予指甲，至被告等事後因經營不善，致未能清償積欠告訴人之款項
    或給付告訴人之工資，但既無何證據證甲被告等自始即存有不法所有之詐欺故意
    ，即難以詐欺罪相繩，本件檢察官上訴為無理由，應予駁回。
三、被告丙○○○經合法傳喚，無正當理由不到庭，爰不待其陳述，逕行判決。
四、據上論斷，應依刑事訴訟法第三百六十八條、第三百七十一條、第三百七十三條
    ，判決如主文。
本案經檢察官邱榮藏到庭執行職務。
中    華    民    國        八十九      年      九      月    二十七    日
                              臺灣高等法院高雄分院刑事第九庭
                                  審判長法官  張甲松
                                        法官  江泰章
                                        法官  任森銓
右正本證甲與原本無異。
不得上訴。
                                      書記官許信宗
中    華    民    國        八十九      年      九      月    二十九    日
                                                                      Ｈ
附件
臺灣高雄地方法院刑事判決                        八十八年度易字第二三二號
    公  訴  人  臺灣高雄地方法院檢察署檢察官
    被      告  乙○○  男四十七歲（民國○○○年○月○○日生）
                        住嘉義縣布袋鎮崩山一五０號
                        居台東縣成功鎮○○路五九號
                        身分證統一編號：Ｑ一八九二一七三號
    被      告  丙○○○女四十六歲（民國○○○年○月○○日生）
                        住高雄市○○區○○路五二巷二弄十二號
                        居台北縣三重市○○街四五號四樓
                        身分證統一編號：Ｒ二四七五四五一號
右列被告等因詐欺案件，經檢察官提起公訴（八十七年度偵字第一六八四六號），本
院判決如左：
    主  文
乙○○、丙○○○均無罪。
    事  實
一、公訴意旨略以：被告乙○○、丙○○○為夫妻關係，以經營盟罐社為業，二人均
    甲知盟罐社已無償債能力，竟共同意圖為自己不法之所有，並基於概括犯意，於
    民國八十四年五、六月間，僱用告訴人丁○○在渠等坐落高雄市內惟建築工地承
    作水溝鋪蓋水泥工作，工程費共計約新台幣（下同）二十萬元，使告訴人不疑有
    詐，予以施工，屆期未獲付款；又於八十五年間某日起至八十六年間止，在高雄
    市○○路五十一號、五十二巷二弄十二號，以盟罐社需現金周轉為由，以每次數
    萬元至數十萬元不等之金額，向告訴人借款，使告訴人不疑有詐，而如數貸款，
    約借其計一百萬元左右，再加上上開工程款未還算入，共計積欠一百二十萬元。
    被告等詎屆期仍未償付，告訴人始知受騙。
    理  由
一、訊據被告乙○○、丙○○○固不否認於右揭時地，以二十萬元代價僱請告訴人在
    內惟工地施工，並向之借款，然屆期均未還款等事實不諱，惟均矢口否認有何詐
    欺之犯行。被告丙○○○辯稱：乙○○在八十五年間買了一台中古車不久後和人
    相撞，賠了約一百多萬元，..... 一個月營業額約七十餘萬元，扣掉薪資及貸款
    還是不夠，八十六下半年，我有說過不要做了，但乙○○不肯等語。被告乙○○
    辯稱營業額一個月本來有一百八十萬元至二百萬元，但經濟走下坡，營業額才七
    十餘萬元，買太多車而週轉不靈，八十六年車子土地均遭拍賣，願每月還一萬元
    ，但告訴人不肯等語。
二、按犯罪事實應依證據認定之，無證據不得推定其犯罪事實，刑事訴訟法第一百五
    十四條定有甲文。所謂證據，須適於為被告犯罪事實之證甲者，始得採為斷罪資
    料，如未能發現相當證據，或證據不足以證甲，自不能以推測或擬制之方法，以
    為裁判基礎。（最高法院五十三年台上字第二七五○號及四十年台上字第八十六
    判例參照）。又刑法第三百三十九條第一項詐欺罪之成立，以意圖為為自己或第
    三人之不法所有，以詐術使人將本人或第三人之物交付為要件，所謂以詐術使人
    交付，必須被詐欺人因其詐術而陷於錯誤，若其所使用之方法不能認為係詐術，
    亦不致使人陷於錯誤，即不構成該罪，又債務人於債之關係成立後，其有未依約
    定本旨給付者，在社會一般交易經驗上常見之原因非一，舉凡因不可歸責於己之
    事由而不能給付，或因合法主張抗辯而拒絕給付，甚至在負債之後始行惡意遲延
    給付，皆有可能，非可盡予推定為自始無意給付之詐欺犯罪一端，而刑事被告本
    依法無自證無罪之義務。若無積極證據足證被告在債之關係發生時，自始即有不
    法所有之意圖，縱使被告就所負債務惡意違約，不為履行，仍是民事上之問題，
    尚不得違反刑事訴訟法第一百五十四條之規定，僅憑單純債務不履行之狀態而推
    定被告於負債之初，即有詐欺之故意。
三、經查，告訴人自承：我與他們是鄰居，他們八十五年向我借錢，都是丙○○○向
    我借，我當時替他們做工，是陸陸續續借的一次開票，有時借十幾萬，有時比較
    少，約定利息算的很少，一、二分利，借十幾次，借錢時乙○○和邱楊彩香有四
    台耒普車、大寮鄉三分八的地和二棟房子，相當有資力，我認為大家都是同鄉且
    鄰居，純粹幫忙才借他等語，顯見告訴人係肯認被告等之資力，方予借款。又被
    告二人確有經營盟罐社，該社於八十六年六月二十日始歇業，有高雄市稅捐稽徵
    處小港分處高市稽港工字第二三九○八號函在卷可憑，是堪認被告在盟罐社八十
    六年六月二十日歇業前，仍有繼續正當營業，而被告所有營業用之車號ＶＤ＿七
    ○九號拖車、車號ＶＢ＿○五三號拖車係於八十七年十二月二十八日因積欠他人
    債務讓與巨視志企業有限公司，此亦有讓渡書二紙在卷可憑，又盟罐企業社於八
    十四年、八十五年間均有營運並申報營利事業所得稅，此有財政部高雄市國稅局
    小港稅捐稽徵處八十九年三月十五日財高國稅港服字第八九○○一七八○號函附
    卷可憑，堪認被告所辯向告訴人借錢係用於公司營運週轉等語尚非無憑，而被告
    係於八十四年迄八十五年間多次項告訴人借貸，而告訴人在前債未清之情形下，
    因見被告尚有正當營業，且基於幫助鄰居及同鄉之心態下，約定利息並自願慨然
    貸與金錢，實難謂有何陷於錯誤可言，尚乏證據足認被告有施詐情事，此外復查
    無其他積極證據，足資認定被告有何公訴意旨所指之犯行，依上說甲，應認不能
    證甲被告犯罪，而為無罪之諭知。
據上論斷，應依刑事訴訟法第三百零一條第一項判決如主文。
中    華    民    國       八十九      年       五      月      五      日
                                    臺灣高雄地方法院刑事第三庭
                                        法  官  簡  志  瑩
右正本證甲與原本無異。
如不服本判決，應於判決送達後十日內，向本院提出上訴狀。
                                        書記官  林  宜  正
中    華    民    國      八十九      年      五      月       十      日


司法院資訊處製作；財團法人民間司法改革基金會備份。
